臺灣屏東地方法院刑事判決　　　　　　 100年度簡上字第61號
上　訴　人　陳明安
即　被　告
上列上訴人因違反家庭暴力防治法案件，不服本院100 年度簡字
第280 號中華民國100 年3 月9 日第一審簡易判決（聲請簡易判
決處刑案號：100 年度偵字第937 號），提起上訴，本院管轄之
第二審合議庭自為第一審判決如下：
    主  文
原判決撤銷。
陳明安無罪。
    理  由
一、聲請簡易判決處刑意旨如檢察官聲請書所載（如附件）。
二、按犯罪事實應依證據認定之，無證據不得認定犯罪事實；不
    能證明被告犯罪者，應諭知無罪之判決，刑事訴訟法第154
    條第2 項、第301 條第1 項分別定有明文。又事實之認定，
    應憑證據，如未能發現相當證據，或證據不足以證明，自不
    能以推測或擬制之方法，為裁判基礎；且認定犯罪事實所憑
    之證據，雖不以直接證據為限，間接證據亦包括在內，然而
    無論直接證據或間接證據，其為訴訟上之證明，須於通常一
    般之人均不致有所懷疑，而得確信其為真實之程度者，始得
    據為有罪之認定，倘其證明尚未達到此一程度，而有合理之
    懷疑存在而無從使事實審法院得有罪之確信時，即應由法院
    為被告無罪之判決，有最高法院40年台上字第86號判例、76
    年台上字第4986號判例可資參照。且按認定犯罪事實應依證
    據，為刑事訴訟法所明定，故被告否認犯罪事實所持之辯解
    ，縱屬不能成立，仍非有積極證據足以證明其犯罪行為，不
    能遽為有罪之認定，亦有最高法院30年上字第1831號判例意
    旨可資參照。
三、經核公訴人之所以認被告涉犯前開罪嫌，乃係以被告之兄陳
    全雄於99年2 月間與其戶籍同在屏東縣恆春鎮○○路忠孝巷
    1 弄3 號，而屏東縣政府通知其等（其兄弟2 人均應完成本
    院通常保護令之處遇計劃）之函文，由陳全雄之妻周麗文於
    2 月24日代收後，周麗文有告知陳全雄該事，被告何能諉為
    不知，是其知前開縣政府通知其應與執行單位主動連絡，以
    便於保護令有效期間內完成處遇計劃，然其竟未與執行單位
    連絡致未能完成處遇計劃等，因認其涉有家庭暴力防治法第
    61條第5 款之罪嫌云云。上訴人即被告則以其未收到屏東縣
    政府通知其與執行單位連絡以完成處遇計劃之函文等語。
四、查：上訴人即被告於99年11月前（其後遷移戶籍至恆春鎮○
    ○路36號與其父同戶），戶籍固在前述南灣路其兄陳全雄住
    址，惟其因工作關係，非始終居住於該處，而係來來去去，
    99年2 月24日，其嫂周麗文固有收到予被告之屏東縣政府函
    文，然因被告未返家，故未轉達予被告知悉，其後因收拾家
    中物品，前開通知亦已不見等情，業據周麗文於本院審理中
    結證在卷，是被告即上訴人自警訊至本院審理中自始至終所
    辯，不知有該函文情事，即非無可採之餘地。次查被告即上
    訴人之兄陳全雄因同一保護令事件，經本院於保護令裁定中
    令其等於99年1 月23日至屏東縣政府警察局枋寮分局報到以
    接受輔導之安排，然亦未到場，而由屏東縣政府同時函文通
    知其與執行單位連絡，於同年2 月24日由其妻周麗文代收後
    ，周女亦有告知陳全雄，然陳全雄並未與執行單位連絡以完
    成處遇計劃，致遭移送違反保護令案件，並經本院以100 年
    度簡字第281 號案，判處拘役50日在案等，業據周麗文於檢
    察官偵查陳全雄（100 年度偵字第932 號）案中結證在案，
    此有本院前述民事保護令裁定及刑事簡易判決各1 份附本院
    卷，及周女作證之筆錄附偵卷可稽（偵查卷第14頁起），是
    如周麗文於代收前述通知函後，如確有轉達予被告即上訴人
    知悉，應無具結後於本院陳述虛偽證言之理，此蓋可由其於
    偵查中係具結後陳述有將通知函轉達其夫陳全雄可知，是周
    麗文之證詞即屬確切可採。故屏東縣政府前開通知函雖有送
    達於被告戶籍地，然收件人未轉達予被告，於被告不知情狀
    下，其未與執行單位連絡以完成處遇計劃，即難認其有不完
    成加害人處遇計劃之故意犯意可言，此自難率令其負何違反
    保護令刑事罪責。綜上所述，檢察官所舉証據顯尚無足使本
    院確信被告有何遭指訴之犯行，揆諸首開法條意旨及說明，
    自應依法為被告即上訴人無罪之諭知。原審遽予被告論罪科
    刑，尚有未洽，被告上訴，為有理由，合應由本院撤銷原判
    決。
五、末按，檢察官聲請以簡易判決處刑之案件，經法院認為有刑
    事訴訟法第451 條之1 第4 項但書之情形者，應適用通常訴
    訟程序審判之，同法第452 條定有明文。又按對於簡易判決
    之上訴，準用刑事訴訟法第3 編第1 章及第2 章之規定，管
    轄第二審之地方法院合議庭受理簡易判決上訴案件，應依通
    常程序審理。其認案件有刑事訴訟法第452 條之情形者，應
    撤銷原判決，逕依通常程序為第一審判決，法院辦理刑事訴
    訟簡易程序案件應行注意事項第14項亦有明文。本件原審依
    檢察官之聲請，對被告論罪科刑之部分，經本院撤銷改判無
    罪，已如前述，足認檢察官聲請簡易判決處刑為不適當，而
    有刑事訴訟法第451 條之1 第4 項但書第3 款之情形，揆諸
    前揭規定，應由本院合議庭逕依通常程序審理後，自為第一
    審判決，檢察官如不服本判決，仍得於法定上訴期間內，向
    管轄之第二審法院提起上訴，附此敘明。
據上論斷，應依刑事訴訟法第452 條、第455 條之1 第3 項、第
369 條第1 項前段、第364 條、第301 條第1 項，判決如主文。
本案經檢察官劉昀到庭執行職務。
中    華    民    國    100   年    10     月    6    日
                  刑事第二庭     審判長法  官  潘正屏
                                       法  官  翁世容
                                       法  官  黃紀錄
以上正本證明與原本無異。
如不服本判決應於收受判決後10日內向本院提出上訴書狀，並應
敘述具體理由；其未敘述上訴理由者，應於上訴期間屆滿後20日
內向本院補提理由書（均須按他造當事人之人數附繕本）「切勿
逕送上級法院」。
中    華    民    國    100     年    10    月    6   日
1                                       書記官  唐明煌